臺灣高等法院刑事裁定
110年度毒抗字第578號
抗  告  人  臺灣新北地方檢察署檢察官
被      告  章如琦




上列抗告人因被告聲請施以強制戒治案件，不服臺灣新北地方法
院110年度毒聲字第874號，中華民國110年3月19日裁定（聲請案
號：臺灣新北地方檢察署109年度毒偵字第3768號），提起抗告
，本院裁定如下：
    主  文
原裁定撤銷。
檢察官之聲請駁回。                                     
    理  由
一、原裁定意旨略以：被告甲○○前因施用第二級毒品案件，經裁
    定送勒戒處所觀察、勒戒後，認有繼續施用毒品之傾向，有
    法務部○○○○○○○○○○附設勒戒處所民國110年3月8日北女所衛
    字第11061001160號函及所附有無繼續施用毒品傾向證明書
    及有無繼續施用毒品傾向評估標準紀錄表在卷可參，爰依毒
    品危害防制條例第20條第2項之規定，裁定令入戒治處所施
    以強制戒治，其期間為6個月以上，至無繼續強制戒治之必
    要為止，但最長不得逾1年等語。
二、檢察官抗告意旨略以：因毒品危害防制條例修正及最高法院
    刑事大法庭109年11月18日109年度台上大字第3826號裁定變更
    適用觀察勒戒處遇之對象、標準及頻率。為此法務部與衛生福利
    部及專家學者業已研議修正「有無繼續施用毒品傾向評估標
    準」，就評分項目、前科紀錄有所調整，並於110年3月26日
    生效。本件被告依修正前之「有無繼續施用毒品傾向評估標
    準」評估後認有繼續施用毒品傾向，惟其於適用修正後之「
    有無繼續施用毒品傾向評估標準」重行評估後，或有評估為
    無繼續施用傾向之可能性。原裁定未能參考適用修正後之評
    估標準表，恐有影響被告權益之虞。爰提起抗告，請將原裁
    定撤銷，更為適當合法之裁定等語。
三、按觀察、勒戒後，檢察官或少年法院（地方法院少年法庭）
    依據勒戒處所之陳報，認受觀察、勒戒人有繼續施用毒品傾
    向者，檢察官應聲請法院裁定或由少年法院（地方法院少年
    法庭）裁定令入戒治處所強制戒治，其期間為6個月以上，
    至無繼續強制戒治之必要為止，但最長不得逾1年，毒品危
    害防制條例第20條第2項定有明文。次按有無繼續施用毒品
    傾向之評估標準，並非完全以受勒戒人勒戒後之結果為準，
    勒戒前之各種情況，仍應作為評估之依據。依勒戒處所評分
    說明手冊規定，係以前科紀錄與行為表現、臨床評估、社會
    穩定度，三項合併計算分數，每一大項皆有靜態因子與動態
    因子。而關於有無繼續施用毒品傾向之評估標準，法務部業
    於110年3月26日以法矯字第11006001760號函修正頒布「有
    無繼續施用毒品傾向評估標準紀錄表」、「有無繼續施用毒
    品傾向評估標準評分說明手冊」，上開評分說明手冊載明判
    定之原則：「受觀察勒戒人入所後，經過2週時間的觀察、
    勒戒，由處所及醫療人員依據其各項紀錄、資料及觀察勒戒
    期間之行為表現，加以評分。在勒戒人入所4至6週後，可再
    做一次評估以做必要之評分修正。每一大項皆有靜態因子與
    動態因子。先以靜態因子分數評分，靜態因子分數總分在60
    分（含）以上為『有繼續施用毒品傾向』；60分以下，與動態
    因子分數相加，如果總分在60分（含）以上，為『有繼續施
    用毒品傾向』」，又評估標準紀錄表及說明手冊中「前科紀
    錄與行為表現」之第1題及第3題之計分方式修正如下(餘無
    修正)：㈠第1項「毒品犯罪相關司法紀錄」：計分方式修正
    為每筆(次)5分，總分上限為10分；㈡第3項「其他犯罪相關
    紀錄」：計分方式修正為每筆(次)2分，總分上限為10分。
    是被告有無繼續施用毒品傾向，係依具體個案之臨床實務及
    相關事證等情綜合判定，有其相當之專業依據及標準，且涉
    及專門醫學，又衡酌強制戒治之目的，係為協助施用毒品者
    戒斷毒品之心癮及身癮所為之一種保安處分類型，而該評估
    標準係將與判斷有無繼續施用傾向之相關因素加以列舉及量
    化，適用於每一位受觀察、勒戒處分之人，具一致性、普遍
    性、客觀性，以利執法者判定受勒戒人有無繼續施用毒品傾
    向，倘其評估由形式上觀察，無擅斷或濫權等明顯不當情事
    ，法院應予尊重。
四、經查，被告因施用第一、二級毒品，經原審法院裁定後，送
    法務部○○○○○○○○○○附設之勒戒處所執行觀察、勒戒處分，該
    勒戒處所依修正前規定（即毒品犯罪相關司法紀錄不設上限
    ）評分結果，靜態因子分數為72分，動態因子分數4分，合
    計76分，判定有繼續施用毒品傾向。嗣因應法務部上開110
    年3月26日修正評估標準，該勒戒處所重新評分為靜態因子4
    2分，動態因子4分，合計46分，綜合判斷為無繼續施用毒品
    傾向。以上各情，有臺灣新北地方檢察署110年3月30日新北
    檢德列109毒偵3768字第1100030502號函檢送之法務部○○○○○
    ○○○○○附設勒戒處所110年3月26日「有無繼續施用毒品傾向
    證明書」、「有無繼續施用毒品傾向評估標準紀錄表」等附
    卷可稽（見本院卷第15至21頁）。是法務部矯正署依專業判
    斷，認為上開修正後之評估標準，始能因應本次毒品危害防
    制條例之修法意旨，且上開修正後之評估標準，一般受觀察
    勒戒處分人均一體適用，並無恣意、濫權情事，按上說明，
    就此專業判斷自應尊重。原審未及審酌法務部上開110年3月
    26日修正評估標準，依修正前之評估標準裁准檢察官之聲請
    ，即有未合。檢察官提起抗告為有理由，應由本院將原裁定
    撤銷，並駁回檢察官之聲請。
據上論斷，應依刑事訴訟法第413條，裁定如主文。
中　　華　　民　　國　　110 　年　　4 　　月　　9 　　日
                  刑事第十二庭  審判長法　官  陳如玲
　　　　　　　　　                    法　官  廖建瑜
                                      法　官  蔡如惠
以上正本證明與原本無異。
不得再抗告。
                                      書記官  黃郁珊
中　　華　　民　　國　　110 　年　　4 　　月　　9 　　日